Archives du duché de Caderousse
Archives départementales de Vaucluse
- Papiers personnels et familiaux
  - Maison d'Ancézune
    - Ancézune
      - Joseph-André Cadard d'Oraison d'Ancézune, fils de Jacques-Louis d'Ancézune
        - Mariage, donations et charges militaires de Joseph-André d'Ancézune, 1726-1768; 2 E 9/97
          Acceptation de la donation faite à son fils par Madeleine d'Oraison, marquise d'Oraison, comtesse de Cadenet, baronne de Puivert, d'une partie de sa dot, avec procuration par André-Joseph d'Ancézune à Joachim-Joseph Fauques, docteur en droits (21 mars 1726); mariage célébré à Paris en présence du roi entre Joseph-André Ancézune d'Oraison, marquis d'Ancézune, brigadier des armées du roi et Françoise-Félicité Colbert de Torcy, avec requête adressée au vice-légat d'Avignon pour l'insinuation du contrat le 23 mars 1715; accord du vice-légat Filippo Buondelmonte du 6 décembre 1735, dataire Lothario della Ciaja; désistement en faveur de Joseph-André d'Ancézune par Jacques-Louis d'Ancézune, duc de Caderousse, son père, de l'usufruit qu'il s'était réservé lors du contrat de mariage de son fils en 1715, moyennant une rente annuelle sur les revenus desdits biens (1738, certifié en 1740); commission en faveur de Joseph-André d'Ancézune, capitaine dans un régiment de cuirassiers avec rang de maître de camp du régiment de cavalerie tenu précédemment par le marquis du Chayla avec rang de capitaine de la première compagnie dudit régiment, donnée à Marly (10 mars 1734, sceau); testament et codiciles d'André-Joseph d'Ancézune, à Paris qui institue pour héritier principal et légataire universel Marie-Philippe- Guillaume, comte de Gramont, marquis de Vachères, gouverneur pour le roi des ville, citadelle et tour de Crest (6, 12 et 13 octobre 1767) et exécution du testament (24 mars 1768).
          - 1 B 1948, fol. 252 v°-265: insinuation par la cour baronnale de Cabrières des donations contenues dans le contrat de mariage de Joseph-André d'Ancézune et Françoise-Félicité de Colbert de Torcy (10 décembre 1735).
          - 1 B 16*, fol. 426-437 v°: teneur du contrat de mariage en date du 23 mars 1715 Joseph-André d'Ancézune et Françoise-Félicité de Colbert de Torcy et fol. 437 v°-441: donations.
          - 1 B 17*, fol. 296-302, 357-362: teneur du testament de Joseph-André d'Ancézune avec l'hommage de Marie-Philippe-Guillaume de Gramont, son héritier testamentaire (1er juin 1768).
          G. Bodinier, Dictionnaire des officiers généraux de l'armée royale 1763-1792, t. I, 2009, p. 58.
          Commission 10 mars 1734: Signé: "Louis". "Par le roy". Grand sceau royal, de cire blonde (incomplet, environ 96/98 mm, intérieur 58 mm subsistant), sur queue de parchemin, avers: sceau de majesté / revers: écu à 3 fleurs de lis, couronné, tenu par deux anges. Voir 11 NUM 304. Cat. notice 97.
          Requête au vice-légat: voir 12 NUM 45.
          sceau; Colbert de Torcy, Françoise-Félicité; Louis XV (roi de France); Gramont, Marie-Philippe-Guillaume de; Buondelmonte, Filippo (vice-légat d'Avignon); Ciaja, Lothario della (dataire); Oraison, Madeleine d'; Crest (Drôme, France)
        - Inventaire après décès de Joseph-André d'Ancézune, 1768-1769; 2 E 9/98
          Inventaire établi à la requête (14 février1768) d'Eymard-Jean de Nicolay, premier président de la chambre des comptes de Paris, exécuteur testamentaire du duc, décédé à Paris en octobre 1767, apposition des scellés et inventaire du château de Cadenet, incomplet; lettres jointes du comte de Valbelle adressées au comte de Gramont, devenu duc de Caderousse, par héritage (1768-1769).
          inventaire après décès; Nicolay, Eymard-Jean de; Cadenet (Vaucluse, France)
        - Succession de la branche maternelle de Joseph-André Cadard d'Oraison d'Ancézune, 1705-1776; 2 E 9/99
          Procès entre les maisons de Caderousse, Valbelle et Adhémar de Grignan relatif à la succession du marquis André d'Oraison, décédé en 1709, père de Madeleine d'Oraison: actes de procédure et transactions entre Madeleine d'Oraison, héritière universelle et ses soeurs, Marie-Thérèse et Gabrielle (1712, 1723, 1751, 1770, 1776); extraits des testaments d'Aymar d'Ancézune (30 mars 1542), de Guillaume d'Ancézune (26 mars 1544), de Jean-Vincent Cadard d'Ancézune (25 octobre 1658), de Marguerite de Simiane de Gordes, marquise du Thor, veuve en troisièmes noces de François de Forbin, baron de la Malthe et en secondes noces de Rostain Cadard d'Ancézune, marquis du Thor (2 mai 1697).
          B.M. Avignon Ms 6257 Factums imprimés d'un procès entre les maisons de Glandevès, Oraison et Ancézune relatif à la vente de la seigneurie de Cuers et la transmission des biens et du titre de duc de Caderousse, en 6 fascicules, notamment fasc. 3: avertissement pour Madeleine d'Oraison, vicomtesse de Cadenet, héritière d'André d'Oraison, épouse de Jacques-Louis d'Ancézune, contre François et Victoire-Antoine de Glandevès (1714); fasc. 6: procès du marquis de Gramont contre le comte de Valbelle, relatif à la transmission des biens (1770).
          Succession d'André d'Oraison, marquis d'Oraison, vicomte de Cadenet, seigneur de Cucuron, Piedvert et autres places, grand sénéchal de Provence, époux de Gabrielle de Geannis, père de Magdeleine, mariée au marquis de Caderousse, Jacques-Louis d'Ancézune, le 15 mars 1695, Marie-Thérèse, mariée au marquis de Valbelle, Cosme, le 22 décembre 1700 et Gabrielle, mariée au comte Joseph d'Adhémar, le 5 avril 1705. Par testament du 16 septembre 1705, il institue son héritière universelle sa fille aînée. Décédé le 18 juillet 1709.
          La marquise de Caderousse est aussi donataire de son grand-oncle, l'abbé André d'Oraison (testament 30 avril 1643), ainsi que d'Antoine-Honoré d'Oraison (testament du 25 octobre 1559).
          Transaction entre les soeurs le 15 février 1712: la marquise de Caderousse s'engage à payer pour dot à chacune de ses soeurs 150 000 livres (paiements sur 6 ans), ainsi que 1000 livres léguées par la dame de Paladan, leur aïeule (en 6 mois). La marquise de Valbelle devra prendre la terre d'Allemagne en paiement.
          Vente en 1723 de la terre d'Oraison à Esprit Fulques pour les paiements à la dame d'Adhémar.
          Transaction du 18 juillet 1751 entre Joseph-André d'Ancézune, duc de Caderousse, fils de Jacques- Louis de Caderousse et de Magdeleine d'Oraison et Marguerite-Delphine de Valbelle, veuve d'André-Joseph-Godfroy de Valbelle.
          Consultations juridiques (1768-1770), notamment par Giranton, avocat.
          Au décès du duc Joseph-André d'Ancézune en 1767, substitution aux Ancézune de la maison de Gramont. Examen abrégé et Précis par Pascalis et Heirieis. Aix, impr. André Adibert, 1770.
          Constitutions de rentes pour le paiement des sommes dues.
          Extrait de l'inventaire (27 novembre 1709, contrôlé le 24 décembre 1709), produit le 18 avril 1770 pour le comte de Gramont contre le comte de Valbelle (371 p.).
          Transaction du 21 mai 1776.
          Oraison, André d' (marquis); Geannis de La Roche, Gabrielle de; Oraison, Madeleine d'; Oraison, Marie-Thérèse d' (marquise de Valbelle); Oraison, Gabrielle-Thérèse d' (comtesse de Grignan); Valbelle, Marguerite-Delphine de; Valbelle, André-Joseph-Godefroy de
        - Correspondance, 1760-1766; 2 E 9/100
          Correspondance adressée au duc de Caderousse par M. Savournin de Saint-Jean, à caractère familial ou personnel, ainsi que relative aux îles et chaussées du Rhône.
          Pièces liées par un lacet.
          Savournin de Saint-Jean, M.
    - Familles alliées
      - Familles alliées par mariage
        Dans l'ordre chronologique des alliances, autant que possible, branche aînée ou détentrice de la seigneurie, puis branches cadettes: familles de Saint-Just, Hugues, Laudun, Crussol, Tournon, Cadard, Amic de Sabran, Arces d'Oraison, Allemand de Champs, de Meolhon, Mévouillon, Vassadel, Vaësc, Sade, Cabassole, Pontevès, Miolans.
        - Maison de Saint-Just
          La famille de Saint-Just, coseigneur de Saint-Alexandre et Saint-Michel d'Euzet, sur la rive droite du Rhône, et la famille d'Ancézune furent unies sur plusieurs générations. Vers 1290 eut lieu le mariage de Guillaume de Saint-Just et de Girarde d'Ancézune, fille de Raimbaud d'Ancézune (mort avant 1316) et Mirabelle de Brinhon. Girarde d'Ancézune épousa en secondes noces Raymond des Baux, seigneur de Courthezon, frère du prince d'Orange et testa en 1358. Mirabelle de Brinhon épousa en secondes noces, en 1323, Raymond de Saint-Just.
          - Achats et obligations contractées par la famille de Saint-Just, 1278-1437; 2 E 9/101
            convention 1437: Inventaire de 1525, t. 6, fol. 137 v° "Rouan" "d"
            Notamment: achat par Pons de Saint-Just, chevalier et coseigneur, de Pierre de La Garde, écuyer, du castrum de Roussas, diocèse de Tricastin, du fief que ce dernier tient de lui dans le castrum de Pierrelatte (1278, bulle); obligations pour achat d'étoffes d'Etienne de Saint-Just, coseigneur de Saint-Michel d'Euzet, de Raymond de Saint-Just, envers Guillaume Arnaud, drapier de Saint-Saturnin, actes reçus par Pons Columbi, notaire royal (1398, 1399, 1400); obligations par Etienne de Saint-Just, seigneur mage de Saint-Alexandre envers Julien Biordoni, drapier de Saint-Saturnin de Port (1406, 1408); obligation d'Etienne de Saint-Just envers Jean Roi, marchand de Pont-Saint-Esprit (1434); convention pour dettes entre Etienne de Saint-Just et Garsende Vendrane de Mornas (1437).
            Généalogie des seigneurs de Saint-Just, seigneurs de Saint-Alexandre, depuis 1267 (2 E9/17, fol. 12).
            Achat de 1278: castrum de Petralapta, diocèse de Tricastin, acte reçu par "Pons de Valence, notaire public des seigneurs du château de Pierrelate". Bulle corrodée des seigneurs de Pierrelate, sur ruban tressé blanc et beu entouré d'écru, figurant à l'avers et au revers, une plante. Seing manuel du notaire. Voir 11 NUM 305. Cat. notice 98.
            Pour la bulle des seigneurs de Pierrelate, voir A. D. Drôme E 3443 et Ulysse Chevalier, Regeste dauphinois, t. III, colonne 38, n° 11899 acte du 8 août 1278.
            Testament de Louis Ier (1514) instituant pour héritier Guillaume d'Ancézune.
            On trouve un Pons de Saint-Just accordant des franchises à la communauté d'Aulas dans le fonds de la baronnie d'Hierle (A.D. Gard 1 E 1650).
            bulle en plomb; Saint-Just, Pons de; Saint-Just, Etienne de (seigneur de Saint-Alexandre); Saint-Just, Raymond de; Arnaud, Guillaume (drapier); La Garde, Pierre de; Biordoni, Julien (drapier); Roy, Jean (marchand); Gaubert, Gilet; Piolenc, Guillaume de; Pierrelatte (Drôme, France)
          - Obligations contractées par Léonard et François de Saint-Just, 1452-1481; 2 E 9/102
            Notamment: obligation de Léonard de Saint-Just envers Gilet Gaubert, de Pont-Saint-Esprit de toutes ses dettes à son égard, ainsi que celles de feu Etienne de Saint-Just, son père (1452); obligation pour dette envers noble Guillaume de "Piaulen" ou Piolenc de Pont Saint-Esprit par Léonard de Saint-Just (1458); obligation de Léonard et François de Saint-Just, père et fils, envers Guillaume de Piolenc, coseigneur de Saint-Julien de Peyrolas, de la ville de Pont-Saint-Esprit (1481).
            "Piaulen", Piolenc: "de Podioleno"
            Autres obligations (1456, 1460, 1470, 1471).
        - Famille d'Hugues
          Hugues, Jean d'; Atis, Pierre de; Vinholie, Michel; Vinholie, Guillaume
          - Convention, échange et obligation intéressant des membres de la famille d'Hugues, 1263-1356; 2 E 9/103
            Echange 1263: Inventaire de 1525, t. 5, fol. 129 "diane" "a".
            Notamment: échange entre Guillaume d'Hugues, chevalier, fils de Bertrand, d'Avignon et Guillemete Chamfort, fille de feu Guy Chamfort, d'une part et Bertrand Guillermy et Rambaude, sa mère, d'autre part, de maisons et terres desdits Guillermy sises à Avignon contre les maisons et terres desdits d'Hugues, sises tant à Orange qu'à Sorgues et Entraigues (1263).
            Hugues, Guillaume d'; Hugues, Bertrand d'; Chamfort, Guillemete; Chamfort, Guy; Guillermy, Bertrand; Guillermy, Rambaude
          - Obligation de 500 florins d'or de Jean Hugues et Pierre de Atis, d'Orange envers Michel et Guillaume Vinholie, marchands, habitants de Malaucène, 1345; 2 E 9/104; rouleau de parchemin de 2 peaux cousues, avec bulle.
            20 mars 1345: bulle de plomb de la cour mage du Comtat (Carpentras), sur repli et cordelette de chanvre, diamètre 35 mm, bulle mal imprimée et fissurée. Cat. notice 99.
            bulle en plomb
        - Famille de Laudun
          Les diverses branches de la famille de Laudun étaient coseigneurs ou seigneurs de Laudun, Codolet, Montfaucon, Valliguières, Saint-Hilaire, avec, en particulier, le port de Codolet, les péages de Lers, Pujaut et Valliguières. Raymond d'Ancézune, fils de Jacques d'Ancézune et Catherine d'Hugues, épousa en premières noces, vers 1410, Catherine de Laudun, fille de François de Laudun.
          - Mariages, donations et testaments, 1425-1479; 2 E 9/105
            Pièces jointes dans les liasses relatives à la seigneurie de Codolet
            Inventaire de 1695, t. 15, fol. 13/39-18 v°/44 v° "Codolet, Cadenet et Gicon, 1er tiroir".
            mariage 1425: Inventaire de 1695, t. 15, fol. 14 v°
            Notamment: mariage d'Antoine de Laudun et Faucone de Mondeville (1425); testament d'Antoine de Laudun (1451); donation entre vifs et testament de Faucone de Mondeville (1457-1458); donation par Guillaume de Laudun, voulant entrer dans l'Ordre de Saint-Jean de Jérusalem, à Bertrand, son frère (1457); mariage de Claude Elzey, seigneur de la Caumette, diocèse d'Uzès et Catherine de Laudun, fille de Louis de Laudun (1428); mariage de Bertrand de Laudun et Michelette de Prayssac (1466); testament de Bertrand de Laudun instituant son héritier Arnaud de Saint-Félix et révocation dudit testament (1479).
            Archives du château de Barbentane, pièce 81 Testament de Guillaume de Laudun, seigneur d'Oizelet (20 juillet 1339).
            - C. Bellon, La coseigneurie de Caderousse, p. 204-206: sur la famille de Laudun.
            - L. Barthélemy, Inventaire des chartes de la Maison des Baux, notamment n° 1663, n° 1664 relatif à Lagarde-Paréol et Frigolet (1398), n° 1666, 1676, 1677, 1727, 1757.
            Sceau de Guillaume de Laudun, seigneur de Montfaucon: "écu à un sautoir, parti d'un lion", sceau rond. J. Roman. Inventaire des sceaux du cabinet des titres de la Bibliothèque nationale, t. I, 1899, p. 730, n° 6247.
            Laudun, Antoine de; Laudun, Guillaume de; Laudun, Bertrand de; Mondeville, Faucone de; Saint-Félix, Arnaud de (seigneur de Montpezat); Laudun, Catherine de; Laudun, Louis de; Prayssac, Michelette de; Ordre de Saint-Jean de Jérusalem; Laudun (Gard, France)
          - Dispense accordée à Olivier de Laudun, fils naturel de Rostaing de Laudun, pour être promu aux ordres ecclésiastiques et tenir bénéfice (18 octobre 1477), 2 E 9/106
            ordres ecclésiastiques; Laudun, Olivier de; Laudun, Rostain de
          - Obligations contractées par des seigneurs de Laudun, 1316-1469; 2 E 9/107
            Notamment: obligation de 60 florins d'or de Raymond de Laudun, coseigneur de Laudun, autre Raymond de Laudun, coseigneur de Montfaucon, Bernard Pierre de Foysac envers Clerc Bernard, de Florence, à présent habitant d'Orange (1316); reconnaissance de dette de 20 écus d'or pour le prix d'un cheval par Bertrand de Laudun, du lieu de Codolet, diocèse d'Uzès envers Claude Alrey, coseigneur de La Calmette (1404); obligation pour prêt de 36 florins d'Antoine de Laudun, seigneur de Codolet, envers Henri Richard, marchand, citoyen et habitant d'Avignon (1425); obligation de 130 florins d'or d'Antoine de Laudun, habitant de Mondragon, envers Jeannette Lamberta, épouse de Jean Biordoni (1428) et ratification par Catherine de Mondragon, sa mère (1429); obligation de 1 100 florins d'Antoine et Bertrand de Laudun envers Claude Alrey, seigneur de La Calmette, diocèse d'Uzès (1443); obligation pour prêt d'Antoine de Laudun envers François de Laudun, seigneur de Laudun, à qui il remet en gage les droits lui appartenant sur le port ou passage du Rhône, dit "lo port de Codolet" (17 avril 1452); obligation de 25 écus d'or pour prêt par Antoine de Laudun et Bertrand, son fils, envers Rostain de Laudun, lui donnant en hypothèque l'usufruit de l'île de Codolet (19 février 1453); reconnaissance pour prêt par Bertrand de Laudun envers Grégoire Meyssoni, de Pont-Saint-Esprit (28 juin 1469).
            Obligation d'Antoine de Laudun envers Jeannnette Lamberta: ex causa emptionis duodecim sargiarum rubearum magne forme, trium tacearum argenti ponderis quinque marcharum (1428).
            Obligation de Raymond de Laudun 1316: acte reçu par Bertrand Raymbaudi, notaire public d'Orange. Seing manuel, bulle du prince d'Orange manquante.
            Laudun, Antoine de; Laudun, Bertrand de; Laudun, Rostain de; Laudun, François de; Laudun, Raymond de; Alrey, Claude; Mondragon, Catherine de; Bernard, Clerc; Foysac, Bernard-Pierre; Lamberta, Jeannette; Biordoni, Jean; Richard, Henri; Meyssoni, Grégoire; La Calmette (Gard, France); Codolet, port de (Codolet, Gard, France)
          - Obligations contractées par Bertrand de Laudun envers Antoine de Joyes pour prêts relatifs au fief de Codolet et ses îles, 1478-1481; 2 E 9/108
            Inventaire de 1525, t. 4, fol. 6-7, "acquisition de la seigneurie de Codolet" "Lérin" "o, q, p, r, t". Pièces non retenues dans les liasses relatives à Codolet répertoriées dans l'inventaire de 1695
            obligation 4 mars 1478: Inventaire de 1525, t. 4, fol. 6 v°-7, "acquisitions de la seigneurie de Codolet" "Lérin" "o" et "q"
            obligation 9 décembre 1478: Inventaire de 1525, t. 4, fol. 6 v°-7, "acquisitions de la seigneurie de Codolet" "Lérin" "p"
            obligation 16 mai 1478: Inventaire de 1525, t. 4, fol. 7, "acquisitions de la seigneurie de Codolet" "Lérin" "r"
            obligation 6 décembre 1481: Inventaire de 1525, t. 4, fol. 7 v°, "acquisitions de la seigneurie de Codolet" "Lérin" "t".
            Notamment:
            Obligation pour 300 l. t. de Bertrand de Laudun envers Antoine de Joyes (4 mars 1478).
            Obligation de 234 l. t. (9 décembre 1478).
            Obligation de 250 l. t. (16 mai1478).
            Obligation de 101 l. (6 décembre 1481).
            Laudun, Bertrand de; Joyes, Antoine de; Codolet (Gard, France)
          - Titres des péages de Lers, de Pujaut et de Valliguières détenus par la famille de Laudun, 1371-1634; 2 E 9/109
            Inventaire de 1695, t. 10, fol. 214, "Armoire des titres généraux, 3e liasse des péages" (non renseigné).
            péage de Lers: "Armoire des titres généraux 8e tiroir 3e liasse du péage".
            - Péage de Lers: achat par Bertran de Gaufrey, gouverneur de la principauté d'Orange, de Guillaume de Laudun, dit des Baux, seigneur de Sérignan et de Lers, d'une pension annuelle sur les revenus du péage de Lers (1415); extrait des lettres patentes de Henri IV portant maintien du duc de Ventadour dans la jouissance des péages de La Voulte, Lers, Rochemaure et autres, tant sur le Rhône que sur terre (1599); pièces de procédure devant le sénéchal de Nîmes et maintien de la duchesse de Ventadour dans la jouissance du péage (1623-1634); tarif du péage (1534); accord avec Pierre de Pujaut et mise en possession du château de Lers pour le cardinal Hugues de Saint-Martial, cardinal de Sainte Marie "in portitu" (1371).
            - Péage de Pujaut: quittance de paiement sur les revenus du péage donnée à Louis et Antoine de Laudun par Guillaume de Laudun (1406).
            - Péage de Valliguières: arrentement du péage par Guillaume de Laudun, comme père et légitime administrateur de Raymond de Laudun, seigneur de Rochefort et Valliguières (1396).
            1 G 189* "Diversorum Castrinovi", fol. 12: reconnaissance à l'évêque d'Avignon pour tout ce qu'il possède à Lers et à Valergue par Guillaume de Laudun, fils de feu Guasc de Laudun (1270).
            1 G 209* "Diversorum Lertii" Vidimus de reconaissances à l'évêque d'Avignon pour le château et la terre de Lers et pour la terre de Valergues par Bertrand de Laudun et Guillaume de Laudun, fils de Bertrand et par Gasc de Laudun, fils de Bertrand de Laudun (décembre 1232).
            - Ms 5237, fol. 1: vente par Pierre de Caderousse à Raimbaud d'Ancézune de tout ce qu'il possède à Caderousse et Valergue, de sa part du port de Codolet et du péage de Lers (juin 1216, copie).
            - Ms 4055 Vente de redevances (1498-1499).
            J. Berlioz et J. Rossiaud, "La route des merveilles de Valenciennes en Avignon et de Lyon à Paris à la fin du XIIIe siècle", dans Le monde alpin et rhodanien, 2000, p. 7-52, notamment p. 32-35 (dessin): sur le site de Lers.
            péage; sel; Geoffroy, Bertrand; Laudun, Guillaume de, dit des Baux; Ventadour (duc de); Saint-Martial, Hugues de (cardinal); Laudun, Antoine de; Laudun, Louis de; Laudun, Raymond de; Pujaut, Pierre de; Gaufrey, Bertrand de; Lers, péage de (Châteauneuf-du-Pape, Vaucluse, France); Pujaut, péage de (Pujaut, Gard, France); Rhône (Suisse/France; cours d'eau) -- Bords et port; Valliguières, péage de (Valliguières, Gard, France); La Voulte, péage de (La Voulte, Ardèche, France)
        - Maison de Crussol d'Uzès
          - Extraits ou copies d'actes à l'appui du mémoire rapportant la généalogie des maisons d'Uzès, Crussol et Lévis, 1308-1658; 2 E 9/110
            Inventaire de 1695, t. 10, fol. 406-408 "Armoire des titres généraux, 13e tiroir, 2e liasse, n° 9".
            Testaments, codiciles, donations de divers membres de la famille d'Uzès du XIVe au XVIIe siècle, joint au testament (1569) de Marie de Crussol, épouse en premières noces de Jean d'Ancézune, notamment: extraits des testaments de Bermond d'Uzès (1308), Robert (1349), Alzias (1386), Robert (1426), Alix d'Uzès ("Alisia de Ucetia") instituant pour héritier Guillaume de Tournon (1431, extrait des archives du château de Tournon en 1658); extrait des testaments de Géraud Bastet, seigneur de Crussol (date cancellée, extrait de 1437), Louis de Crussol (1473), Simone d'Uzès (1514), Jean, vicomte d'Uzès, Jacques de Crussol (1523), Charles de Crussol (1546); testament de Jacques de Genolhac dit Galliot nommant pour héritière sa fille Jeanne, épouse de Charles de Crussol (1545) et codicile (1566); testament de Jeanne, fille de Jacques de Genolhac, dame d'Assyé, instituant pour héritier son fils, Jacques de Crussol (1566); donation de Jeanne de Levis, veuve de Louis de Crussol, à Jacques de Crussol, son fils (1488).
            Gallia regia, tome I. Officiers de la sénéchausée de Beaucaire et de Nîmes. Jacques de Crussol, n° 2994, n° 3692 bis, Charles de Crussol, n° 2995.
            généalogie; Crussol, Marie de; Galiot, Jacques Ricard de Genouillac dit; Tournon, Guillaume de
          - Erection du duché, partages de la seigneurie et transactions, [1520]-[1627]; 2 E 9/111
            Copie des lettres royaux données à Mont-de-Marsan portant érection du duché en faveur d'Antoine de Crussol (mai 1565); partage des biens de la succession de Charles de Crussol et de la portion de la succession ab intestat de Loys de Crussol, entre Antoine de Crussol, duc d'Uzès, comte de Crussol et Tonnerre et Jacques de Crussol, son frère (mars 1565, 17 juin 1566, extrait du 16 mai 1597 et 10 mai 1607); extrait du dénombrement des baronnies de Florensac et de Vias par Charles de Crussol, sénéchal de Beaucaire-Nîmes, grand pannetier de France (sans date, entre 1523 et 1545); compromis, accords et transactions entre les différents membres des maisons d'Uzès, Crussol, Clermont-Tonnerre (1599-1627).
            Archives nationales. Chartrier d'Uzès 265 AP 53 Titres d'honneur et de dignité: érection de la baronnie en vicomté et duché-pairie.